臺灣高等法院刑事判決
110年度上訴字第1519號
上  訴  人  
即  被  告  陳柏安



選任辯護人  許祖榮律師
上  訴  人  
即  被  告  廖仁傑


指定辯護人  楊愛基律師(義務辯護律師)
上列上訴人等因違反毒品危害防制條例等案件，不服臺灣臺北地
方法院109年度訴字第727號，中華民國110年3月11日第一審判決
（起訴案號：臺灣臺北地方檢察署109年度偵字第15980號、第18
018號、第18802號），提起上訴，本院判決如下：
    主  文
上訴駁回。
乙○○緩刑肆年。緩刑期間付保護管束，並應於緩刑期間內完成捌
小時之法治教育課程。
    事  實
一、甲○○、乙○○均知悉愷他命係毒品危害防制條例第2條第2項第
    3款所定之第三級毒品，不得運輸，且係行政院依懲治走私
    條例第2條第3項授權公告之「管制物品管制品項及管制方式
    」一、（三）所列之管制進出口物品，非經許可不得私運進
    口。甲○○於民國109年初某日，經真實姓名年籍不詳、綽號
    「小胖」之成年男子（下稱「小胖」）要求收受自國外寄送
    之包裹1只，再將之轉交予「小胖」指定之人收受，並承諾
    甲○○可於事成後取得新臺幣（下同）10萬元之報酬，甲○○雖
    能預見「小胖」以提供高額報酬為條件，要求其收受並轉交
    他人之包裹內可能夾藏非法違禁物品即毒品，仍因貪圖上揭
    利益而允諾之，縱該包裹內容物係毒品亦不違背其本意，甲
    ○○為規避查緝，遂再以5萬元之報酬覓得其友人乙○○擔任收
    貨人，其本人則擔任乙○○與「小胖」間之聯繫者，負責向乙
    ○○傳達「小胖」之指示，並俟「小胖」之指示轉交乙○○收受
    之包裹予特定之人；乙○○雖亦能預見甲○○以提供一定報酬為
    條件，在要求其收受自國外運送至我國之包裹內可能夾藏非
    法違禁物品即毒品，仍因貪圖上揭利益而應允之，縱該包裹
    內容物係毒品亦不違背其本意。詎甲○○、乙○○共同基於運輸
    第三級毒品、私運管制物品進口等不確定犯意聯絡及行使偽
    造私文書之犯意聯絡，夥同與其等有運輸第三級毒品、私運
    管制物品進口及行使偽造私文書等犯意聯絡之「小胖」，由
    乙○○提供以其友人「黃敏豪」名義為收件人、以其位於「新
    北市○○區○○街00巷00號3樓」之住所為收件地址，及以其行
    動電話門號「0000000000」作為收件人之聯絡資料予甲○○輾
    轉提供給「小胖」後，「小胖」即依前揭收件資料，由同有
    犯意聯絡之真實姓名年籍不詳成年人，先將總淨重3654.68
    公克之愷他命結晶（純質淨重3122.92公克，驗餘淨重3654.
    32公克）分別裝填於外包裝為咖啡圖樣之罐頭4罐內放入郵
    寄包裹（郵件包裹單號碼：EZ000000000GB，下稱本案包裹
    ），以品名為「Lavazza special imported coffee」之名
    義，委由不知情之國際貨運快遞業者自英國寄送至乙○○所提
    供之上開地址，以此方式共同運輸第三級毒品暨管制物品愷
    他命入境我國。嗣於109年5月10日，為財政部關務署臺北關
    松山分關駐臺北郵件處理中心（設臺北市○○區○○○路0段00號
    ）人員執行郵檢查驗物品時察覺該國際快捷郵包有異，經開
    箱檢視而查獲，並當場扣得如附表編號1、4所示之物。為查
    得運輸該包裹之行為人，法務部調查局臺北市調查處及臺北
    市政府警察局南港分局偵查隊合組之專案小組人員遂於109
    年5月13日下午5時34分許前稍早某時，與自稱為「黃敏豪」
    之乙○○聯絡，確認送貨地點後由專案小組派員佯裝郵務人員
    按址配送，乙○○隨即轉知甲○○會合後一同前往其上址之住所
    ，嗣專案小組成員佯裝為郵務人員於109年5月13日下午5時3
    4分許，將本案包裹送抵上址，渠等即未經黃敏豪之同意，
    由乙○○於中華郵政郵件號碼簽收單上「收件人簽收」欄偽簽
    「黃敏豪」之署名1枚，而偽造完成以表彰係「黃敏豪」本
    人收受該包裹用意之私文書後，持以交付偽裝成郵務人員之
    專案小組成員而行使之，足生損害於「黃敏豪」及中華郵政
    公司對於郵件簽收管理之正確性。待乙○○在上開地點收受本
    案包裹後，旋為專案小組成員以現行犯當場逮捕，並扣得如
    附表編號3所示之物，嗣經乙○○主動供述其係受在場之甲○○
    指示領取本案包裹，專案小組成員遂報請臺灣臺北地方檢察
    署檢察官逕行拘提在場之甲○○，並扣得如附表編號2所示之
    物，循線查悉上情。
二、案經臺灣臺北地方檢察署檢察官指揮及法務部調查局臺北市
    調查處、臺北市政府警察局南港分局移送暨報告同署檢察官
    偵查起訴。
    理  由
壹、證據能力部分：
一、被告以外之人於審判外之言詞或書面陳述，除法律有規定者
    外，不得作為證據，刑事訴訟法第159條第1項定有明文。又
    被告以外之人於審判外之陳述，雖不符刑事訴訟法第159條
    之1至第159條之4之規定，而經當事人於審判程序同意作為
    證據，法院審酌該言詞陳述或書面陳述作成時之情況，認為
    適當者，亦得為證據；當事人、代理人或辯護人於法院調查
    證據時，知有同法第159條第1項不得為證據之情形，而未於
    言詞辯論終結前聲明異議者，視為有前項之同意，刑事訴訟
    法第159條之5亦有明文。查本件檢察官、上訴人即被告甲○○
    、乙○○及其等辯護人於言詞辯論終結前，均未就本院所認定
    犯罪事實而經調查採用之證據之證據能力予以爭執（見本院
    第97至101頁、第129至131頁），本院復審酌各該證據作成
    時之情況，尚無違法及證明力明顯過低之瑕疵，認以之作為
    證據應屬適當，揆諸上開規定，本件經調查之證據，均有證
    據能力。
二、至於本院所引之非供述證據部分，並無證據證明係公務員違
    法取得，亦無依法應排除其證據能力之情形，應有證據能力
    。
貳、實體部分：
一、認定犯罪事實所憑之證據及理由：
  ㈠上揭犯罪事實，業據被告甲○○（見臺灣臺北地方檢察署109年
    度他字第5961卷【下稱他卷】第125至132頁、第173至175頁
    ；臺灣臺北地方法院109年度訴字第727號卷【下稱原審卷】
    第166頁、第227至228頁；本院卷第97頁、第134至135頁）
    、乙○○（見他卷第25至33頁、第51至52頁、第95至97頁、第
    101至103頁；原審卷第93頁、第227至228頁；本院卷第97頁
    、第134至135頁）於警詢、調查局詢問、偵訊、原審及本院
    審理時坦承不諱，並有EMS運輸公司寄件單（見他卷第35至3
    6頁）、中華郵政郵件號碼簽收單（見他卷第137頁）、法務
    部調查局臺北市調查處109年10月15日北防緝字第109436998
    00號函（見原審卷第149頁）、財政部關務署臺北關109年5
    月10日北松郵移字第1090101139號函及扣押貨物收據及搜索
    筆錄、扣案郵包暨扣案物照片（見臺灣臺北地方檢察署109
    年度偵字第18018號卷【下稱偵18018卷】第25至34頁）在卷
    可稽，復有如附表編號1至4所示之物扣案可佐。又前揭扣案
    如附表編號1所示之物，經送法務部調查局鑑驗結果，含有
    第三級毒品愷他命成分，有法務部調查局109年5月25日調科
    壹字第10923205120號鑑定書附卷可參（見偵18018卷第15頁
    ）。綜上，足認被告甲○○、乙○○上揭任意性自白與事實相符
    ，均堪採信。
  ㈡依現今時下貨物運送服務，均有寄送單據為憑，確保運送雙
    方權益，尚可全程隨時查詢運送狀況、寄送物所在位置，故
    衡酌其服務之安全性、可信賴性及收費價格，要難認有另行
    支付較高價格委由他人代為收送信件、包裹之必要，是以支
    付費用委由他人代收信件、包裹之目的，顯然在於使檢警無
    從查緝包裹真正之收貨人甚明。何況代人收送郵件、包裹殊
    非難事，亦無何等資格或能力之限制，若他人無端許以顯不
    成比例之報酬，衡情應不難想見該郵件、包裹極有可能夾藏
    不法物品，他人始以豐厚酬庸轉嫁遭政府機關查緝之高度風
    險，而被告甲○○、乙○○均為智識正常之人，對於上情當知之
    甚稔，衡以其等提供包裹收件資訊並代領包裹，被告甲○○可
    獲取「小胖」應允之高額報酬10萬元，被告乙○○則可獲取5
    萬元報酬，且被告甲○○、乙○○為規避查緝，乃謀議由被告乙
    ○○提供其友人「黃敏豪」名義為收件人，而就收貨人姓名為
    虛偽記載，與託運人利用快遞、貨運業者運輸包裹，首重收
    件人能迅速、確實收受包裹，故託運人多以送貨單上記載之
    收件人為真正之收件人，苟無特殊事由，實無記載非真正收
    件人之送達資料之理，以及若無一定信任親誼關係則無代為
    收受包裹可能等常情不符，堪認被告等均有意迴避本人身分
    直接曝光，且高度警覺，被告甲○○更為避免遭警查緝而指示
    被告乙○○悉數刪除其等之間的通訊軟體對話紀錄，並自行刪
    除其與「小胖」及被告乙○○間之通訊軟體對話紀錄等節，亦
    據被告甲○○、乙○○自承在卷(見原審卷第93至95頁、第166至
    167頁)，足見被告甲○○、乙○○主觀上對於客觀上本應屬代收
    包裹之簡單行為，竟以提供高額報酬、層層分派代收、虛偽
    記載收件人等迂迴、複雜、隱蔽且時時提高警覺注意警方查
    察，而獲取高額報酬之不尋常方式受託代領包裹，其等對於
    該包裹內容物，應係價值不斐且風險極高之違禁物或走私貨
    物等物品，顯屬可得預見。參以被告甲○○於調查局詢問時即
    供承其以10萬元報酬答應「小胖」收取包裹，有猜內容物是
    槍枝或毒品（見他卷第130頁），嗣於原審中亦供認因光是
    收包裹就有10萬元，包裹內可能是違禁物，就不敢以自己的
    名義收包裹（見原審卷第167頁）；另被告乙○○於偵訊時也
    供稱被告甲○○問其要不要領包裹、領到有5萬元的報酬時，
    有說不確定包裹內是不是毒品及半成品（見他卷第96頁），
    繼於原審中亦供述被告甲○○有與其講過包裹裡面可能是毒品
    ，但因缺錢、經濟狀況不好，仍答應依指示收受（見原審卷
    第97頁），益徵被告甲○○、乙○○對於本案包裹內夾藏有毒品
    愷他命，顯然有所預見，猶因貪圖高額報酬，而應允收受包
    裹，是被告甲○○、乙○○均有縱使本案包裹夾藏有毒品愷他命
    亦不違背其本意之運輸第三級毒品及私運管制物品進口入境
    之不確定故意，亦臻明灼。
  ㈢共同正犯在主觀上須有共同犯罪之意思，客觀上須為共同犯
    罪行為之實行。所謂共同犯罪之意思，係指基於共同犯罪之
    認識，互相利用他方之行為以遂行犯罪目的之意思；共同正
    犯因有此意思之聯絡，其行為在法律上應作合一的觀察而為
    責任之共擔。至於共同正犯之意思聯絡，不以彼此間犯罪故
    意之態樣相同為必要，蓋刑法第13條第1項、第2項雖分別規
    定行為人對於構成犯罪之事實，明知並有意使其發生者，為
    故意；行為人對於構成犯罪之事實，預見其發生而其發生不
    違背其本意者，以故意論。前者為直接故意，後者為間接故
    意，惟不論「明知」或「預見」，僅認識程度之差別，間接
    故意應具備構成犯罪事實之認識，與直接故意並無不同。除
    犯罪構成事實以「明知」為要件，行為人須具有直接故意外
    ，共同正犯對於構成犯罪事實既已「明知」或「預見」，其
    認識完全無缺，進而基此共同之認識「使其發生」或「容認
    其發生（不違背其本意）」，彼此間在意思上自得合而為一
    ，形成犯罪意思之聯絡。故行為人分別基於直接故意與間接
    故意實行犯罪行為，自可成立共同正犯（最高法院101年度
    第11次刑事庭會議決議參照）。被告甲○○、乙○○對於前揭犯
    行既有預見，其認識則無欠缺，進而與「小胖」等人基此共
    同之認識，彼此間在意思上自得合而為一，形成犯罪意思之
    聯絡，進而相互分工合作，顯有完成本件犯行之犯意聯絡與
    行為分擔，應為共同正犯。
　㈣綜上所述，本案罪證明確，被告甲○○、乙○○犯行均堪認定，
    皆應依法論科。
二、論罪：
　㈠新舊法比較：
    毒品危害防制條例第4條第3項、第17條第2項業於109年1月1
    5日修正公布，並自公布後6個月施行，是被告行為後，法律
    有所變更。修正前毒品危害防制條例第4條第3項、第17條第
    2項分別規定：「製造、運輸、販賣第三級毒品者，處七年
    以上有期徒刑，得併科新臺幣七百萬元以下罰金。」、「犯
    第四條至第八條之罪於偵查及審判中均自白者，減輕其刑。
    」，修正後毒品危害防制條例第4條第3項、第17條第2項則
    分別規定：「製造、運輸、販賣第三級毒品者，處七年以上
    有期徒刑，得併科新臺幣一千萬元以下罰金。」、「犯第四
    條至第八條之罪於偵查及歷次審判中均自白者，減輕其刑。
    」經比較新舊法之結果，修正後毒品危害防制條例第4條第3
    項之規定已提高罰金刑之法定刑度；另參諸毒品危害防制條
    例第17條第2項規定修正理由略以：「考量原立法之目的，
    係在使前述毒品案件之刑事訴訟程序儘早確定，當以被告於
    歷次審判中均自白犯罪者，始足當之。」，故爰修正第2項
    ，明定於偵查及歷次審判中均自白者，始減輕其刑，自應以
    修正前毒品危害防制條例第4條第3項、第17條第2項之規定
    較有利於被告，依刑法第2條第1項前段規定，即應適用109
    年1月15日修正公布前（下稱修正前）毒品危害防制條例第4
    條第3項、第17條第2項之規定。
  ㈡愷他命係毒品危害防制條例第2條第2項第3款所規定之第三級
    毒品，不得製造、運輸、販賣；又依行政院公告之管制物品
    管制品項及管制方式明定：「一、管制進出口物品：…（三
    ）毒品危害防制條例所列毒品及其製劑、罌粟種子、古柯種
    子及大麻種子。」可知愷他命並為行政院依懲治走私條例第
    2條第3項規定公告之「管制物品管制品項及管制方式」一、
    （三）所列之管制進出口物品。又懲治走私條例第2條第1項
    所謂私運管制物品進口，係指由國外或自大陸地區私運管制
    物品，進入臺灣地區而言，輸入之既未遂，以是否進入國界
    為標準；而運輸毒品罪祇以所運輸之毒品已實施運送為已足
    ，並非以運抵目的地為完成犯罪之要件，換言之，區別該罪
    既遂、未遂之依據，應以已否起運為準，既已起運，構成該
    罪之輸送行為即已完成，不以達到目的地為既遂條件。核被
    告甲○○、乙○○所為，均係犯修正前毒品危害防制條例第4條
    第3項之運輸第三級毒品罪、懲治走私條例第2條第1項之私
    運管制物品進口罪、刑法第216 條、第210 條之行使偽造私
    文書罪。被告甲○○、乙○○於中華郵政郵件號碼簽收單上「收
    件人簽收」欄內偽造「黃敏豪」署名之行為，屬偽造私文書
    之部分行為；被告甲○○、乙○○偽造私文書後復持以行使，其
    等偽造私文書之低度行為為行使之高度行為所吸收，均不另
    論罪。
　㈢被告甲○○、乙○○與真實姓名年籍不詳、綽號「小胖」等之成
    年人間，有犯意聯絡及行為分擔，為共同正犯。
  ㈣被告甲○○、乙○○利用不知情之相關國際貨運快遞人員運輸本
    件第三級毒品愷他命進口，為間接正犯。
  ㈤被告甲○○、乙○○以一行為觸犯上開運輸第三級毒品罪、私運
    管制物品進口罪、行使偽造私文書罪，為想像競合犯，應依
    刑法第55條規定，均從一重之運輸第三級毒品罪處斷。
　㈥起訴書雖未論及被告甲○○、乙○○涉犯刑法第216 條、第210 
    條之行使偽造私文書罪，惟此部分與上開運輸第三級毒品罪
    及私運管制物品進口罪部分，有想像競合犯之裁判上一罪關
    係，且已載明於起訴書之犯罪事實欄，應為起訴效力所及，
    復經原審及本院告知被告甲○○、乙○○此部分罪名(見原審卷
    第228頁；本院卷第96頁、第127至128頁），並由被告甲○○
    、乙○○及其等辯護人就該部分之事實及法律進行辯論，無礙
    於被告甲○○、乙○○之防禦權，法院自得併予審究。
三、關於刑之減輕：
  ㈠修正前毒品危害防制條例第17條第2項關於「犯第四條至第八
    條之罪於偵查及審判中均自白者，減輕其刑」之規定，旨在
    獎勵犯罪人之悛悔，同時使偵查或審判機關易於發現真實，
    以利毒品查緝，俾收防制毒品危害之效；故不論該被告之自
    白，係出於自動或被動、簡單或詳細、一次或多次，並其自
    白後有無翻異，苟其於偵查及審判中均有自白，即應依法減
    輕其刑。是該條項減刑規定之適用，係指偵查及審判中均有
    自白而言。而所謂自白乃對自己之犯罪事實全部或主要部分
    為肯定供述之意（最高法院100年度台上字第533號判決意旨
    參照）。查被告甲○○、乙○○就如事實欄所載運輸第三級毒品
    犯行，於偵查、原審及本院審理中均自白不諱，符合修正前
    毒品危害防制條例第17條第2項之減刑要件，爰依該條項規
    定減輕其刑。
　㈡毒品危害防制條例第17條第1項規定所稱之「供出毒品來源，
    因而查獲其他正犯或共犯者」，係指犯罪行為人供出與「本
    案」該次毒品來源有關之其他正犯或共犯資料，使調查或偵
    查犯罪之公務員得據以對之發動調查或偵查程序，並因此而
    確實查獲其人、其犯行者，始足該當，倘與本案被訴犯行不
    具關聯性之毒品來源，自難認係該條項所規定之供出毒品來
    源。又所謂確實查獲其人、其犯行者，雖不以達有罪認定之
    已無合理懷疑存在之程度為必要，必也至少已臻至起訴門檻
    之證據明確且有充分之說服力，方得獲邀上開減免其刑之寬
    典，同時亦可避免因此一損人利己之誘因而無端嫁禍第三人
    （最高法院105年度台上字第2944號判決意旨參照）。被告
    乙○○於前揭時、地簽收本案包裹後，即為佯裝郵務人員之法
    務部調查局臺北市調處人員以現行犯逮捕，因當時被告乙○○
    係由被告甲○○及少年彭○○（真實姓名詳卷）陪同在場，法務
    部調查局臺北市調查處人員遂徵得其等同意後暫留現場配合
    調查，嗣於搜索被告乙○○住處過程中，被告乙○○主動供稱其
    係受共犯即在場之被告甲○○指示簽收本案包裹，使有偵查犯
    罪職權之公務員即法務部調查局臺北市調處人員隨即製作筆
    錄，並報請臺灣臺北地方檢察署檢察官逕行拘提在場之被告
    甲○○而對之發動偵查，經偵查後對其提起公訴等情，有法務
    部調查局臺北市調查處109年10月15日北防緝字第109436998
    00號函存卷為憑（見原審卷第149頁），足認被告乙○○就所
    犯運輸第三級毒品犯行，有供出具體毒品來源資訊因而查獲
    其他正犯之情，合於毒品危害防制條例第17條第1項之減輕
    或免除其刑要件，惟綜觀被告乙○○犯罪情節、犯罪所生之危
    害及其指述之毒品來源所能防止杜絕毒品氾濫之程度等情狀
    ，本院認尚不足以免除其刑，爰就被告乙○○所犯本件運輸第
    三級毒品罪，依法減輕其刑，並依刑法第70條規定，遞減輕
    之。
四、關於無毒品危害防制條例第17條第1項、刑法第59條等規定
    適用之說明：　　
  ㈠毒品危害防制條例第17條第1項規定所稱「供出毒品來源，因
    而查獲其他正犯或共犯者」，係指被告或犯罪嫌疑人具體供
    出毒品來源之有關資料，諸如正犯或共犯之姓名、年籍、住
    居所或其他足資辨別之特徵等，使調查或偵查犯罪之公務員
    得因而對之發動調查或偵查程序，並因此而確實查獲其人、
    其犯行者，始足該當。又毒品來源雖不以在偵查中供出為限
    ，即審判中始供出者亦無不可，惟被告或犯罪嫌疑人所自白
    或指認為毒品由來之人，如僅有綽號而難以確定其特徵，或
    已死亡或通緝等在客觀上實已無從使調查或偵查機關人員為
    有效地調查或偵查作為，固與上開供出毒品來源之要件不符
    ，即令雖查得有其人，但於最後事實審言詞辯論終結前並未
    因此確實查獲被指認人之犯罪事證者，仍與上開得邀減輕或
    免除刑責之規定不合，自無適用該條項減免其刑之餘地（最
    高法院106年度台上字第2849號判決意旨參照）。被告甲○○
    固於調查局詢問及偵查中自陳其毒品來源為綽號「小胖」之
    人，並提供其與「小胖」間之通訊軟體「FACETIME」通話資
    料，惟並未因被告甲○○前揭供述而查獲其他共犯或正犯，有
    臺北市政府警察局南港分局109年11月9日北市警南分刑字第
    1093044549號函（見原審卷第177頁）、臺灣臺北地方檢察
    署109年11月12日北檢欽慕109偵15980字第1099094663號函
    （見原審卷第179頁）、法務部調查局臺北市調查處109年12
    月1日北防緝字第10943733630號函（見原審卷第183頁）在
    卷可佐，自無從依毒品危害防制條例第17條第1項之規定，
    對被告甲○○所犯運輸第三級毒品罪部分，予以減輕或免除其
    刑。
　㈡94年2月2日修正公布，於95年7月1日生效施行之刑法第59條
    規定之立法理由特別闡明：「一、現行第59條在實務上多從
    寬適用，為防止酌減其刑之濫用，自應嚴定其適用之條件，
    以免法定刑形同虛設，破壞罪刑法定之原則；二、按科刑時
    ，原即應依第57條規定審酌一切情狀，尤應注意該條各款所
    列事項，以為量刑標準，本條所謂『犯罪之情狀可憫恕』，自
    係指裁判者審酌第57條各款所列事項以及其他一切與犯罪有
    關之情狀之結果，認其犯罪足堪憫恕者而言，惟其審認究係
    出於審判者主觀之判斷，為使其主觀判斷具有客觀妥當性，
    宜以『可憫恕之情狀較為明顯』為條件，故特加一『顯』字，用
    期公允；三、依實務上見解，本條係關於裁判上減輕之規定
    ，必於審酌一切之犯罪情狀，在客觀上顯然足以引起一般同
    情，認為縱予宣告法定最低刑度猶嫌過重者，始有其適用（
    最高法院38年台上字第16號、45年台上字第1165號、51年台
    上字第899號判例），乃增列文字，將此適用條件予以明文
    化」。故刑法第59條之酌量減輕其刑，必須犯罪另有特殊之
    原因與環境等在客觀上足以引起一般同情，認為即予宣告法
    定低度刑期猶嫌過重者，始有其適用。此所謂法定最低度刑
    ，固包括法定最低本刑，惟遇有其他法定減輕之事由者，則
    應係指適用其他法定減輕事由減輕其刑後之最低度刑而言。
    倘被告別有法定減輕事由者，應先適用法定減輕事由減輕其
    刑後，猶認其犯罪之情狀顯可憫恕，即使科以該減輕後之最
    低度刑仍嫌過重者，始得適用刑法第59條規定酌量減輕其刑
    。查本案被告甲○○、乙○○均明知愷他命為毒品危害防制條例
    第2條第2項第3款所列之第三級毒品，且為行政院依懲治走
    私條例第2條第3項授權公告之「管制物品管制品項及管制方
    式」一、（三）所列之管制進出口物品，非經許可不得私運
    進口，竟意圖牟利而運輸第三級毒品愷他命走私進入國境，
    且數量非少，若流入市面，勢將嚴重戕害國民身心健康，並
    間接誘發其他犯罪，連帶敗壞社會治安，而毒品蠹害已久，
    耽溺其中恐致積重難返，屢經政府機關廣為宣導，犯罪集團
    透過貨運暗渡毒品入境之新聞亦時為報章媒體所披露，被告
    甲○○、乙○○無視國法嚴峻，僅為取得財產上利益即鋌而走險
    ，所生流毒擴散之危險性甚鉅，並不亞於販賣同級毒品者，
    依此犯罪情節，對於社會治安、國民身心健康及社會秩序，
    均有一定程度之危害，難認有何特殊之原因與環境，客觀上
    足以引起一般同情。況且，被告甲○○所犯運輸第三級毒品罪
    之法定本刑，依修正後毒品危害防制條例第17條第2項規定
    減輕其刑後；另被告乙○○所犯運輸第三級毒品罪之法定本刑
    ，依修正前毒品防制條例第17條第2項、毒品危害防制條例
    第17條第1項等規定遞減輕其刑後，均核無即使科以該減輕
    後之最低刑度仍嫌過重之情形，認皆無再依刑法第59條規定
    遞酌減其刑之必要。被告甲○○及辯護人僅以係因友人託付，
    事出突然情非得已，情節較直接故意輕微；另被告乙○○及辯
    護人則以僅是擔任收受毒品包裹人頭，屬邊緣角色，為減輕
    家中負擔觸此案，分別請求依刑法第59條酌減其刑云云為詞
    ，均非可採。
五、原審本於同上見解，認定被告甲○○、乙○○前揭犯行，罪證明
    確，適用修正前毒品危害防制條例第4條第3項、第17條第2
    項，毒品危害防制條例第17條第1項，懲治走私條例第2條第
    1項，刑法第11條、第2條第1項前段、第28條、第216條、第
    210條、第55條等規定，並審酌毒品對社會秩序及國民健康
    危害至深且鉅，嚴重影響社會治安，製造、運輸、販賣等行
    為情節尤重，更應嚴加非難，所為實乃法所不容而懸為厲禁
    ，被告甲○○、乙○○2人明知愷他命流毒無窮，危害甚鉅，竟
    為圖己利，不惜以身試法共謀私運愷他命入境，且私運入境
    第三級毒品愷他命之重量非少，若因而在國內流通，不惟助
    長國內毒品氾濫，更嚴重危害國人身心健康，且有危害社會
    安全之虞，顯已對社會治安造成潛在性危險，侵害社會、國
    家法益甚鉅，然於甫於入境時即遭海關人員截獲，尚未流入
    市面造成毒品擴散之危害，對國人身心健康尚未造成戕害，
    且被告甲○○、乙○○僅屬「收貨」及「居間聯絡」等執行運輸
    毒品之次要角色，具有相當之可代替性，尚非居於幕後策劃
    之主要人員，復因一時貪念致罹重典，犯罪所得利益尚非至
    鉅，且因遭查獲而分文未得，併審酌被告甲○○、乙○○犯後坦
    承犯行，尚見悔意之態度，兼衡其等犯罪之動機、目的、手
    段、素行暨被告甲○○自陳高職畢業之智識程度、職業殯葬業
    而每月收入約2萬餘元、須撫養同居祖父（見原審卷第168頁
    、第231頁）；被告乙○○自陳高職肄業之智識程度、職業超
    商員工而月收入約2萬5,000元、須撫養同居雙親、父親領有
    中度身心障礙證明並具低收入戶身分之生活狀況（見原審卷
    第97頁、第113頁、第115頁、第231頁）等一切情狀，分別
    判處被告甲○○有期徒刑3年8月；被告乙○○有期徒刑1年10月
    。並就沒收部分敘明：㈠扣案如附表編號1所示之物經送驗後
    含有第三級毒品愷他命成分，屬被告甲○○、乙○○為本案運輸
    毒品犯行經查獲之第三級毒品，屬違禁物，不問是否屬於犯
    罪行為人所有，應均依刑法第38條第1項之規定宣告沒收。
    又各該盛裝毒品之包裝袋或容器，無法與盛裝之毒品完全析
    離，均依刑法第38條第1項之規定，一併諭知沒收。至鑑定
    時經取樣鑑驗耗用之上開毒品，因已不存在而滅失，自無庸
    宣告沒收。㈡扣案如附表編號2、3所示之物，分別為被告甲○
    ○、乙○○所持用，且係供其等與「小胖」共犯本件聯繫運輸
    毒品事宜所用之物，業據被告2人自承在卷（見原審卷第224
    頁），應依毒品危害防制條例第19條第1項規定，宣告沒收
    。㈢扣案如附表編號4所示之物，係作為包裹、貯存、掩飾、
    置放上開毒品以利私運之用，為供運輸第三級毒品所用之物
    ，應依毒品危害防制條例第19條第1項規定，宣告沒收。㈣按
    偽造之印章、印文或署押，不問屬於犯人與否，沒收之，刑
    法第219條定有明文。查被告乙○○於中華郵政郵件號碼簽收
    單「收件人簽收」上偽簽之「黃敏豪」署名1枚，應依上開
    規定宣告沒收之。至偽造之上開簽收單，因已由被告乙○○持
    以行使而交付予專案小組成員收執，已非屬被告甲○○、乙○○
    所有之物，且上開簽收單經核亦非屬違禁物，爰不為沒收之
    宣告。㈤另查共犯「小胖」所應允給予被告甲○○之報酬10萬
    元，被告甲○○復再與被告乙○○約定以其中5萬元作為被告乙○
    ○參與本案犯行之報酬，因被告甲○○、乙○○於收受包裹時即
    遭查緝，尚未實際取得報酬，卷內復查無明確事證可認渠等
    確已因本案行為而獲有任何報酬或取得尚未分配之犯罪所得
    ，是尚不生犯罪所得應予沒收之問題。㈥本案就上開宣告之
    多數沒收，應依刑法第40條之2第1項規定，併執行之。其認
    事用法，核無違誤，量刑亦屬妥適。
六、被告甲○○、乙○○上訴意旨略以：被告甲○○、乙○○已坦承犯罪
    ，請從輕量刑，並依刑法第59條規定酌量減輕其刑云云。然
    查：㈠被告甲○○、乙○○之犯行並無特殊之原因與環境，客觀
    上不足以引起一般人之同情，難認其等犯罪之情狀顯可憫恕
    ，縱量處最低刑度仍嫌過重之情形，認無刑法第59條酌減其
    刑規定之適用，業經本院詳論於上（見理由欄貳四㈡）。㈡關
    於刑之量定，係實體法上賦予法院得為自由裁量之事項，倘
    其未有逾越法律所規定之範圍，或濫用其權限，即不得任意
    指為違法（最高法院75年台上字第7033號判例意旨參照）。
    被告甲○○、乙○○所犯修正前毒品危害防制條例第4條第3項之
    運輸第三級毒品罪，其法定刑為「七年以上有期徒刑，得併
    科新臺幣七百萬元以下罰金」，其等犯行既經認定，原審判
    決之量刑時，業已分別依修正前毒品危害防制條例第17條第
    2項（被告甲○○乙○○部分）、毒品危害防制條例第17條第1項
    （被告乙○○部分）等規定減輕或遞減輕其刑，並依刑法第57
    條規定而為衡酌，業經本院詳述於前（見理由欄貳三、五）
    。是以，原審判決之量刑並未逾越職權，亦未違反比例原則
    。綜上，被告甲○○、乙○○上訴猶執前詞指摘原判決不當並爭
    執量刑，均為無理由，應予駁回。
七、末查被告乙○○前未曾因故意犯罪，受有期徒刑以上刑之宣告
    ，有本院被告前案紀錄表在卷可按（見本院卷第45至46頁）
    ，審酌被告乙○○為本案行為時甫19歲，尚為未成年人，涉世
    未深，現則為在職學生，在校表現良好，有學校出具之學生
    在校期間狀況表在卷可佐（見本院卷第153頁），其雖為賺
    取金錢，一時短於思慮，致罹刑典，但自始即坦承犯行，深
    表悔悟，經此次教訓後，當已知所警惕，信無再犯之虞，認
    前開對其宣告之刑，以暫不執行為適當，爰依刑法第74條第
    1項第1款規定，併予宣告緩刑4年，以啟自新。又為使被告
    乙○○能因本案從中深切記取教訓及強化其法治觀念，使於緩
    刑期內深知警惕，避免再度犯罪，併依刑法第74條第2項第8
    款規定，命被告應於緩刑期間內完成8小時之法治教育課程
    ，以加強其法治觀念，並依刑法第93條第1項第2款規定，諭
    知於緩刑期間付保護管束，以觀後效。倘被告違反上開應負
    擔之事項且情節重大，依刑法第75條之1第1項第4款規定，
    其緩刑之宣告仍得由檢察官向本院聲請撤銷，併此敘明。
據上論斷，應依刑事訴訟法第368條，刑法第74條第1項第1款、
第2項第8款、第93條第1項第2款，判決如主文。
本案經檢察官王繼瑩提起公訴，檢察官曾文鐘到庭執行職務。
中　　華　　民　　國　　110 　年　　9 　　月　　30　　日
                  刑事第十一庭  審判長法　官  張江澤
                                      法　官  郭惠玲
                                      法　官  梁志偉
以上正本證明與原本無異。
如不服本判決，應於收受送達後20日內向本院提出上訴書狀，其
未敘述上訴之理由者並得於提起上訴後20日內向本院補提理由書
（均須按他造當事人之人數附繕本）「切勿逕送上級法院」。
                                      書記官  于  誠
中　　華　　民　　國　　110 　年　　10　　月　　1 　　日
附錄：本案論罪科刑法條全文
修正後毒品危害防制條例第4 條
製造、運輸、販賣第一級毒品者，處死刑或無期徒刑；處無期徒
刑者，得併科新臺幣三千萬元以下罰金。
製造、運輸、販賣第二級毒品者，處無期徒刑或十年以上有期徒
刑，得併科新臺幣一千五百萬元以下罰金。
製造、運輸、販賣第三級毒品者，處七年以上有期徒刑，得併科
新臺幣一千萬元以下罰金。
製造、運輸、販賣第四級毒品者，處五年以上十二年以下有期徒
刑，得併科新臺幣五百萬元以下罰金。
製造、運輸、販賣專供製造或施用毒品之器具者，處一年以上七
年以下有期徒刑，得併科新臺幣一百五十萬元以下罰金。
前五項之未遂犯罰之。

懲治走私條例第2條
私運管制物品進口、出口者，處七年以下有期徒刑，得併科新臺
幣三百萬元以下罰金。
前項之未遂犯罰之。
第一項之管制物品，由行政院依下列各款規定公告其管制品項及
管制方式：
一、為防止犯罪必要，禁止易供或常供犯罪使用之特定器物進口
    、出口。
二、為維護金融秩序或交易安全必要，禁止偽造、變造之各種貨
    幣及有價證券進口、出口。
三、為維護國民健康必要，禁止、限制特定物品或來自特定地區
    之物品進口。
四、為維護國內農業產業發展必要，禁止、限制來自特定地區或
    一定數額以上之動植物及其產製品進口。
五、為遵守條約協定、履行國際義務必要，禁止、限制一定物品
    之進口、出口。 
　　
中華民國刑法第210條　　
偽造、變造私文書，足以生損害於公眾或他人者，處五年以下有
期徒刑。
　　
中華民國刑法216條
行使第二百一十條至第二百一十五條之文書者，依偽造、變造文
書或登載
不實事項或使登載不實事項之規定處斷。　
　
附表：
編號 物品名稱 數量 備註 1 愷他命（含包裝罐） 4罐 驗前總毛重4,257.76公克（包裝總重603.08公克），驗前總淨重3,654.68公克，取0.36公克檢驗用罄，驗前總純質淨重3,122.92公克。 2 IPHONE X手機（顏色：香檳金、IMEI：000000000000000號，含門號0000000000號之SIM卡1枚） 1支 被告甲○○所持用，用以與共犯聯繫運輸第三級毒品愷他命所用之物。 3 IPHONE SE手機（顏色：紅色、IMEI：000000000000000號，含門號0000000000號之SIM卡1枚） 1支 被告乙○○所持用，用以與共犯聯繫運輸第三級毒品愷他命所用之物。  4 毒品郵包紙箱  1箱 供被告甲○○、乙○○共犯本件運輸第三級毒品所用之物。